【裁判字號】    99,交易,67
【裁判日期】    990831
【裁判案由】    過失傷害
【裁判全文】
臺灣基隆地方法院刑事判決              99年度交易字第67號
公  訴  人  臺灣基隆地方法院檢察署檢察官
被      告  甲○○
上列被告因過失傷害案件，經檢察官提起公訴（99年度偵字第28
59號），被告於準備程序進行中，就被訴事實為有罪之陳述，經
本院合議庭裁定由受命法官獨任進行簡式審判程序，判決如下：
    主  文
甲○○因過失傷害人，累犯，處有期徒刑月，如易科罰金，以
新台幣壹仟元折算壹日。
    犯罪事實
一、甲○○前因詐欺案件，經臺灣臺北地方法院於民國97年7 月
    29日，以97年度易字第1264號判決判處有期徒刑3 月，減為
    有期徒刑1 月15日確定，並於98年2 月8 日縮刑期滿執行完
    畢（構成累犯）。
二、甲○○於民國99年5 月4 日凌晨3 時28分許，騎乘車牌號碼
    J8V─662號重型機車搭載張芷郡，由陽明山往金山方向沿陽
    金公路行駛，行經陽金公路8.4 公里處，本應注意車前狀況
    ，並隨時採取必要之安全措施，且在未劃設慢車道之雙向二
    車道行駛時，於劃有分向限制線之路段，不得駛入來車之車
    道內，而依當時情形雖係夜晚，惟路旁有照明、路面無缺陷
    、無障礙物且視距良好，並無不能注意之情事，竟疏於注意
    ，為超越前車，於上開路段貿然跨越分向限制線即雙黃線。
    適有丁○○騎乘車牌號碼171─DTC重型機車後座搭載乙○○
    ，沿陽金公路由金山往臺北方向行駛而來，突見甲○○騎乘
    重型機車搭載張芷郡，跨越分向限制線行駛於其車道上，簡
    愉廷乃閃避不及而與甲○○所騎機車發生碰撞，致丁○○受
    有上頷骨、鼻骨及前額骨骨折、乙○○受有頭部外傷併腦震
    盪、右小腿燙傷併三度灼傷範圍25×15公分，多處擦傷及頓
    挫傷之傷害，甲○○則於肇事後停留在現場，且在有偵查權
    限之機關或員警知悉其犯行前，主動向據報前來處理之員警
    坦承係肇事人，並表示接受裁判之意。
三、案經告訴人丁○○、乙○○訴由臺北縣政府警察局金山分局
    報告臺灣基隆地方法院檢察署檢察官偵查起訴。
    理  由
一、本件被告所犯者非為死刑、無期徒刑、最輕本刑為3 年以上
    有期徒刑之罪或高等法院管轄第一審案件，其於準備程序進
    行中，先就被訴事實為有罪之陳述，經告知其簡式審判程序
    之旨，並聽取公訴人及被告之意見後，本院依刑事訴訟法第
    273 條之1 第1 項之規定，裁定由受命法官獨任進行簡式審
    判程序，且依同法第273 條之2 規定，簡式審判程序之證據
    調查，不受第159 條第1 項、第161 條之2 、第161 條之3
    、第163 條之1 及第164 條至第170 條規定之限制，合先敘
    明。
二、前揭犯罪事實，業據被告甲○○於本院準備程序及審理中坦
    承不諱，核與證人即告訴人丁○○、乙○○指訴事故發生經
    過相符，並據證人陳昭安證述明確，且有道路交通事故現場
    圖、道路交通事故調查報告表(一)(二)、台北縣政府警察局
    金山分局道路交通事故照片、行政院國軍退除役官兵輔導委
    員會台北榮民總醫院診斷證明書、天晟醫院診斷證明書等（
    99年度偵字第2859號卷第4 頁至第6 頁、第22頁至第31頁、
    第37頁至第38頁）在卷可稽；按汽車在未劃設慢車道之雙向
    二車道行駛時，在劃有分向限制線之路段，不得駛入來車之
    車道內；汽車行駛時，駕駛人應注意車前狀況，並隨時採取
    必要之安全措施，道路交通安全規則第97條第1 項第2 款、
    第94條第3 項分別定有明文，而機車駕駛人亦同受規範。由
    卷附道路交通事故現場圖、道路交通事故照片可知，陽金公
    路8.4 公里處為一劃設有分向限制線之雙向車道，且係彎道
    ，是被告於駕駛抵達該路段而欲超越前車時，自應注意車前
    狀況及對向來車情形，竟疏於注意，貿然跨越分向限制線，
    而與行駛於對向車道上，由告訴人丁○○所騎乘，搭載乙○○之重型機車發生碰撞，是被告甲○○違反上述道路交通安
    全規則而未盡其注意義務至明。復依附卷之交通事故調查報
    告表(一)所示：肇事當時雖屬夜晚，惟路旁有照明、路面無缺
    陷、無障礙物且視距良好，並無不能注意之情事，而被告為
    考有駕駛執照之人，應熟知上開交通安全規則，若稍加注意
    ，即可採取適切之措置以避免本件車禍事故之發生，故依當
    時之情形，顯無不能注意之情事，其竟疏未注意及此，以致
    肇事致人受傷，其有應注意能注意而不注意之過失責任，至
    為灼然，被告前開自白核與事實相符。告訴人丁○○、乙○○因本件車禍受有上開傷害，有行政院國軍退除役官兵輔導
    委員會台北榮民總醫院診斷證明書、天晟醫院診斷證明書在
    卷可考，依經驗法則，綜合當時所存在之客觀情境為事後之
    審查，應認被告騎乘機車之違規行為，與告訴人丁○○、乙○○之受傷結果間，具有相當因果關係。綜上，被告所犯過
    失傷害犯行之罪證明確，應依法論科。
五、論罪科刑：
  (一)核被告甲○○所為，係犯刑法第284 條第1 項前段之過失傷
    害罪。被告以一肇事行為，致告訴人丁○○、乙○○受有傷
    害，為想像競合犯，依刑法第55條規定，從一重之過失傷害
    罪論處。
  (二)再被告甲○○有犯罪事實欄所示論罪科刑執行完畢情形，有
    臺灣高等法院被告前案紀錄表1 份附卷足憑，其於前案執行
    完畢後5 年內，故意再犯本件有期徒刑以上之罪，為累犯，
    依刑法第47條第1 項加重其刑；又被告於肇事後，在未被發
    覺其為犯人前，經路人協助報警，並於台北縣政府警察局金
    山分局員警到場時自首承認其駕車肇事一節，有台北縣政府
    警察局金山分局道路交通事故肇事人自首情形紀錄表及本院
    電話紀錄表各1 份在卷可按，其對於未發覺之罪自首而接受
    裁判，應依刑法第62條前段自首之規定，減輕其刑，並依法
    先加後減之。
  (三)本院審酌被告之行車未遵守交通規則而過失致告訴人丁○○
    、乙○○受有傷害，暨被告迄今尚未與告訴人達成和解，賠
    償所受損害，並衡酌被告係自首，及其犯後態度等一切情狀
    ，量處如主文所示之刑，並諭知易科罰金之折算標準，以示
    懲儆。
據上論斷，應依刑事訴訟法第273 條之1 第1 項、第299 條第1
項前段，刑法第284 條第1 項前段、第55條、第47條第1 項、第
62條前段、第41條第1 項前段，刑法施行法第1 條之1 ，判決如
主文。
本案經檢察官丙○○到庭執行職務。
中    華    民    國    99    年    8     月    31    日
                       交通法庭法  官   周霙蘭
以上正本證明與原本無異。
如不服本判決應於收受送達後10日內向本院提出上訴書狀，並應
敘述具體理由；其未敘述上訴理由者，應於上訴期間屆滿後20日
內向本院補提理由書(均須按他造當事人之人數附繕本)「切勿逕
送上級法院」。
中    華    民    國    99    年    8     月    31    日
                               書記官   莊智凱
附錄論罪法條：
中華民國刑法第284條
（過失傷害罪）
因過失傷害人者，處 6 月以下有期徒刑、拘役或 5 百元以下罰
金，致重傷者，處 1 年以下有期徒刑、拘役或 5 百元以下罰金
。
從事業務之人，因業務上之過失傷害人者，處 1 年以下有期徒
刑、拘役或 1 千元以下罰金，致重傷者，處 3 年以下有期徒刑
、拘役或 2 千元以下罰金。

司法院資訊處製作；財團法人民間司法改革基金會備份。
